---
title: "tesina Fraud detect"
output: html_notebook
---

::: {#Title .illustration style="color:black; text-align: center"}
# Fraud Detection

# Elaborato Machine Learning

*Matteo Caruso*

*Elia Corti*

*Federico Jarach*

*Tommaso Zanni*
:::

## Introduzione

I dataset scelti contengono informazioni relative a transazioni bancarie, nello specifico si hanno 2 dataset:

-   FraudTrain.csv (\~1 mln di osservazioni)

-   FraudTest.csv (\~500 mila osservazioni)

Lo scopo è quello di creare un modello che riesca a classificare correttamente le singole osservazioni secondo la variabile target 'is_fraud' .

## Analisi descrittive

Come prima operazione si è guardata la distribuzione della variabile target per valutare un eventuale bilanciamento.

```{r}
setwd('/Users/matteocaruso/Desktop/progetto DMML/ML')
dataTrain=read.csv('fraudTrain.csv')
dataTest=read.csv('fraudTest.csv')
print('Statistiche descrittive:')
str(dataTrain)

print('Distribuzione assoluta Target:')
table (dataTrain$is_fraud)

print('Distribuzione relativa Target:')
round(prop.table(table(dataTrain$is_fraud)), 3)
```

## Bilanciamento

Come si nota dagli output il dataset è molto sbilanciato, questo fa intuire che non sia già stato pre processato, si procede quindi a bilanciare il dataset ottenendo quindi 200 mila osservazioni di cui il 30% con 'is_fraud'=1.

```{r}
library (ROSE)
cols_utili <- c("category", "amt", "gender", "lat", "long", 
                "city_pop", "unix_time", "merch_lat", "merch_long", "is_fraud")

data_clean <- dataTrain[, cols_utili]
data_clean2 <- dataTest[, cols_utili]
# 2. CONVERSIONE IN FACTOR
# Fondamentale: is_fraud e le variabili testuali rimaste devono essere factor
data_clean$is_fraud <- as.factor(data_clean$is_fraud)
data_clean$category <- as.factor(data_clean$category)
data_clean$gender <- as.factor(data_clean$gender)

data_clean2$is_fraud <- as.factor(data_clean2$is_fraud)
data_clean2$category <- as.factor(data_clean2$category)
data_clean2$gender <- as.factor(data_clean2$gender)

# 3. APPLICAZIONE DI ROSE
set.seed(123)
data_balanced <- ROSE(is_fraud ~ ., data = data_clean, seed = 123)$data



# 4. ESEMPIO CON OVUN.SAMPLE (30% Frodi)
# Anche qui usiamo il dataset pulito
set.seed(123)
data_semi_train <- ovun.sample(is_fraud ~ ., 
                         data = data_clean, 
                         method = "both",
                         p = 0.3, 
                         N = 5000, 
                         seed = 123)$data

set.seed(123)
data_semi_test <- ovun.sample(is_fraud ~ ., 
                         data = data_clean2, 
                         method = "both",
                         p = 0.3, 
                         N = 3000, 
                         seed = 123)$data

# Controllo distribuzione finale
cat("Distribuzione assoluta 'is_fraud' bilanciata:")
table(data_semi_train$is_fraud)
cat("Distribuzione relativa 'is_fraud' bilanciata:")
round(prop.table(table(data_semi_train$is_fraud)), 3)
```

## Zero-Variance

```{r}
library(car)
library(caret)
nzv = nearZeroVar(data_semi_train, saveMetrics = TRUE)
nzv 
```

## Model Selection con Albero

```{r}
set.seed(1)

cvCtrl <- trainControl(
  method = "cv",
  number = 5,
  classProbs = TRUE,
  summaryFunction = twoClassSummary
)

data_semi_train$is_fraud <- factor(
  data_semi_train$is_fraud,
  levels = c("0", "1"),
  labels = c("no_fraud", "fraud")
)

treeTune <- train(
  is_fraud ~ .,
  data = data_semi_train,
  method = "rpart",
  metric = "ROC",
  tuneLength = 3,
  trControl = cvCtrl
)

treeTune
```

```{r}
vimp=varImp(treeTune)
plot(varImp(object=treeTune),main="Tree - Variable Importance")

vimp=data.frame(vimp[1])
vimp$var=row.names(vimp)

vimp2=vimp[vimp$Overall>0,]

cols_to_keep <- c("amt", "category", "is_fraud","unix_time")

df_subset <- data_semi_train[, cols_to_keep]

dataTestSubset=dataTest[,cols_to_keep]
```

L'albero indica che le variabili più importanti sono: 'amt' e 'category' si procede quindi ad osservare le differenze di 'amt' tra le osservazioni 'is_fraud'=0 e 'is_fraud'=1

```{r}
library(dplyr)
data_semi_train %>% 
  group_by(is_fraud) %>% 
  summarise(
    Mean_Amt = mean(amt),
    Median_Amt = median(amt),
    Max_Amt = max(amt),
    Count = n()
  ) %>% 
  print()
```

Si nota che le transazioni fraudolente hanno importi con media e mediana molto più alte confronto alle transazioni lecite, tuttavia le frodi non raggiungono gli stessi picchi massimi delle transazioni legittime.\
Ciò suggerisce che i truffatori operino in una fascia di importo specifica evitando importi eccessivamente alti.

```{r}
ggplot(data_semi_train, aes(x = is_fraud, y = amt, fill = is_fraud)) +
  geom_boxplot() +
  scale_y_log10() +  # Applica la scala logaritmica all'asse Y
  theme_minimal() +
  labs(title = "Distribuzione Importi (Scala Logaritmica)",
       x = "is_fraud",
       y = "amt (Log10)")
```

Si procede ora a fare la stessa operazione per la variabile 'category' anch'essa ritenuta importante dall'albero

```{r}
ggplot(data_semi_train, aes(x = reorder(category, amt, FUN = median), y = amt, fill = is_fraud)) +
  geom_boxplot() +
  coord_flip() +
  scale_y_log10() + 
  labs(title = "Importi per Categoria: Frodi vs Leciti",
       x = "Category",
       y = "amt",
       fill = "is_fraud") +
  theme_minimal()
```

## GLM

```{r}
library(pROC)

# --- 1. PREPARAZIONE DATI ---
# Assicuriamoci che la variabile target sia un fattore
df_subset$is_fraud      <- as.factor(df_subset$is_fraud)
data_semi_test$is_fraud <- as.factor(data_semi_test$is_fraud)

cat("--- AVVIO ADDESTRAMENTO MODELLO GLM ---\n")

# --- 2. ADDESTRAMENTO (TRAINING) ---
model_glm <- glm(is_fraud ~ ., data = df_subset, family = "binomial")

cat("Modello addestrato. Calcolo curve ROC...\n")

# --- 3. PREDIZIONE PROBABILITÀ ---
# type = "response" restituisce valori tra 0 e 1
prob_train <- predict(model_glm, newdata = df_subset, type = "response")
prob_test  <- predict(model_glm, newdata = data_semi_test,  type = "response")

# --- 4. CREAZIONE OGGETTI ROC ---
# Calcoliamo le due curve separatamente
roc_train <- roc(response = df_subset$is_fraud,      predictor = prob_train)
roc_test  <- roc(response = data_semi_test$is_fraud, predictor = prob_test)

# Calcoliamo le AUC per scriverle nella legenda
auc_train <- auc(roc_train)
auc_test  <- auc(roc_test)

# --- 5. GRAFICO UNICO (Train + Test) ---

# A. Disegniamo la curva del TRAINING (Blu)
plot(roc_train, 
     col = "blue", 
     lwd = 2, 
     main = "Confronto ROC: Training vs Test",
     legacy.axes = TRUE) # Mette "1-Specificity" sull'asse X

# B. Aggiungiamo la curva del TEST (Rosso)
plot(roc_test, 
     col = "red", 
     lwd = 2, 
     add = TRUE) # 'add = TRUE' sovrappone al grafico esistente

# C. Aggiungiamo la Legenda
legend("bottomright", 
       legend = c(paste("Train (AUC =", round(auc_train, 4), ")"),
                  paste("Test  (AUC =", round(auc_test, 4), ")")),
       col = c("blue", "red"),
       lwd = 2)
```

Il modello risulta solido, tuttavia ha una classificazione errata degli eventi fraudolenti, nello specifico delle transazioni classificate fraudolente solo 1 su 7 lo è veramente.

Il confronto tra gli errori evidenzia un comportamento atipico ma positivo: l'ASE sul Test Set (0.039) risulta inferiore a quello sul Training Set (0.090). Questo fenomeno suggerisce che il modello non soffre di **overfitting**. La discrepanza è verosimilmente attribuibile alla diversa distribuzione delle classi tra i due dataset: il Test Set, riflettendo la reale incidenza delle frodi (molto bassa), premia la tendenza conservativa del modello, abbassando l'errore quadratico medio globale.

## Naive Bayes

```{r}
library(e1071) # Fondamentale per naiveBayes
library(pROC)

# --- 1. ADDESTRAMENTO ---
# Assicurati che il target sia un fattore
data_semi_train$is_fraud <- as.factor(data_semi_train$is_fraud)
data_semi_test$is_fraud  <- as.factor(data_semi_test$is_fraud)

cat("--- AVVIO ADDESTRAMENTO NAIVE BAYES ---\n")
model_nb <- naiveBayes(is_fraud ~ ., data = data_semi_train)


# --- 2. PREDIZIONE PROBABILITÀ (TRAIN & TEST) ---
# type = "raw" restituisce una MATRICE (colonna 0 e colonna 1)
raw_pred_train <- predict(model_nb, newdata = data_semi_train, type = "raw")
raw_pred_test  <- predict(model_nb, newdata = data_semi_test,  type = "raw")

# Identifichiamo la colonna della classe positiva (es. "1" o "fraud")
# Prendiamo la seconda colonna (solitamente è quella dell'evento target)
col_positiva <- colnames(raw_pred_test)[2] 

# Estraiamo i vettori di probabilità
prob_train <- raw_pred_train[, col_positiva]
prob_test  <- raw_pred_test[, col_positiva]

cat("Colonna probabilità utilizzata:", col_positiva, "\n")


# --- 3. CREAZIONE CURVE ROC ---
roc_train <- roc(response = data_semi_train$is_fraud, predictor = prob_train)
roc_test  <- roc(response = data_semi_test$is_fraud,  predictor = prob_test)

# Calcolo AUC
auc_train <- auc(roc_train)
auc_test  <- auc(roc_test)


# --- 4. GRAFICO UNICO (Train + Test) ---

# A. Curva TRAINING (Blu)
plot(roc_train, 
     col = "blue", 
     lwd = 2, 
     main = "ROC Naive Bayes: Training vs Test",
     legacy.axes = TRUE)

# B. Curva TEST (Rosso)
plot(roc_test, 
     col = "red", 
     lwd = 2, 
     add = TRUE) # Sovrappone al grafico precedente

# C. Legenda
legend("bottomright", 
       legend = c(paste("Train (AUC =", round(auc_train, 4), ")"),
                  paste("Test  (AUC =", round(auc_test, 4), ")")),
       col = c("blue", "red"),
       lwd = 2)

cat("\nGAP AUC (Train - Test):", round(auc_train - auc_test, 5), "\n")
```

Sebbene il modello sia robusto (no overfitting), le prestazioni operative sono inferiori alla Regressione Logistica. Il Naive Bayes genera circa **4.600 falsi allarmi in più** rispetto al GLM (15.430 vs 10.848) pur catturando meno frodi (1.503 vs 1.551).

## Lasso

```{r}
library(glmnet) # Libreria per LASSO/Ridge
library(pROC)

# --- 1. PREPARAZIONE DATI (MATRICI) ---
# glmnet richiede matrici, non dataframe. 
# model.matrix converte i fattori in dummy variables e rimuove l'intercetta ([,-1])

# A. Training Set
x_train_mat <- model.matrix(is_fraud ~ ., data = data_semi_train)[, -1]
y_train     <- data_semi_train$is_fraud

# B. Test Set
x_test_mat  <- model.matrix(is_fraud ~ ., data = data_semi_test)[, -1]
y_test      <- data_semi_test$is_fraud

cat("--- AVVIO ADDESTRAMENTO LASSO (Cross-Validation) ---\n")

# --- 2. ADDESTRAMENTO (TRAINING CON CV) ---
# alpha = 1 -> LASSO (se fosse 0 sarebbe Ridge)
# family = "binomial" -> Regressione Logistica
cv_lasso <- cv.glmnet(x_train_mat, y_train, alpha = 1, family = "binomial")

# Troviamo il lambda ottimale
best_lambda <- cv_lasso$lambda.min
cat("Miglior Lambda trovato:", best_lambda, "\n")
cat("Calcolo curve ROC...\n")

# --- 3. PREDIZIONE PROBABILITÀ ---
# s = "lambda.min" usa il modello con il lambda ottimale
# type = "response" restituisce probabilità
prob_train <- predict(cv_lasso, newx = x_train_mat, s = "lambda.min", type = "response")
prob_test  <- predict(cv_lasso, newx = x_test_mat,  s = "lambda.min", type = "response")

# Convertiamo in vettori semplici (glmnet restituisce matrici a 1 colonna)
prob_train <- as.vector(prob_train)
prob_test  <- as.vector(prob_test)


# --- 4. CREAZIONE CURVE ROC ---
roc_train <- roc(response = y_train, predictor = prob_train)
roc_test  <- roc(response = y_test,  predictor = prob_test)

# Calcolo AUC
auc_train <- auc(roc_train)
auc_test  <- auc(roc_test)


# --- 5. GRAFICO UNICO (Train + Test) ---

# A. Curva TRAINING (Blu)
plot(roc_train, 
     col = "blue", 
     lwd = 2, 
     main = "ROC LASSO Regression: Training vs Test",
     legacy.axes = TRUE)

# B. Curva TEST (Rosso)
plot(roc_test, 
     col = "red", 
     lwd = 2, 
     add = TRUE)

# C. Legenda
legend("bottomright", 
       legend = c(paste("Train (AUC =", round(auc_train, 4), ")"),
                  paste("Test  (AUC =", round(auc_test, 4), ")")),
       col = c("blue", "red"),
       lwd = 2)

cat("\nGAP AUC (Train - Test):", round(auc_train - auc_test, 5), "\n")
```

## KNN

```{r}
library(caret) # Fondamentale per knn3 e preProcess
library(pROC)

# --- 1. PREPROCESSING (Normalizzazione) ---
# Il KNN richiede che tutte le variabili siano sulla stessa scala.
# Calcoliamo i parametri di scala (media e dev. standard) SOLO sul training
norm_values <- preProcess(df_subset, method = c("center", "scale"))

# Applichiamo la normalizzazione a Train e Test
train_norm <- predict(norm_values, df_subset)
test_norm  <- predict(norm_values, data_semi_test)

# Assicuriamoci che il target rimanga un fattore
train_norm$is_fraud <- as.factor(train_norm$is_fraud)
test_norm$is_fraud  <- as.factor(test_norm$is_fraud)

cat("--- AVVIO ADDESTRAMENTO KNN (k=5) ---\n")

# --- 2. ADDESTRAMENTO ---
# Usiamo k=5 come standard di partenza (puoi modificarlo)
model_knn <- knn3(is_fraud ~ ., data = train_norm, k = 10)

cat("Modello addestrato. Calcolo curve ROC...\n")


# --- 3. PREDIZIONE PROBABILITÀ ---
# type = "prob" restituisce una matrice (come Naive Bayes)
# Colonna 1 = Prob classe 0, Colonna 2 = Prob classe 1
pred_prob_train <- predict(model_knn, newdata = train_norm, type = "prob")
pred_prob_test  <- predict(model_knn, newdata = test_norm,  type = "prob")

# Selezioniamo la colonna della classe positiva (la seconda)
col_positiva <- colnames(pred_prob_test)[2]
prob_train   <- pred_prob_train[, col_positiva]
prob_test    <- pred_prob_test[, col_positiva]

cat("Colonna probabilità utilizzata:", col_positiva, "\n")


# --- 4. CREAZIONE CURVE ROC ---
roc_train <- roc(response = train_norm$is_fraud, predictor = prob_train)
roc_test  <- roc(response = test_norm$is_fraud,  predictor = prob_test)

# Calcolo AUC
auc_train <- auc(roc_train)
auc_test  <- auc(roc_test)


# --- 5. GRAFICO UNICO (Train + Test) ---

# A. Curva TRAINING (Blu)
plot(roc_train, 
     col = "blue", 
     lwd = 2, 
     main = "ROC KNN (k=10): Training vs Test",
     legacy.axes = TRUE)

# B. Curva TEST (Rosso)
plot(roc_test, 
     col = "red", 
     lwd = 2, 
     add = TRUE)

# C. Legenda
legend("bottomright", 
       legend = c(paste("Train (AUC =", round(auc_train, 4), ")"),
                  paste("Test  (AUC =", round(auc_test, 4), ")")),
       col = c("blue", "red"),
       lwd = 2)

cat("\nGAP AUC (Train - Test):", round(auc_train - auc_test, 5), "\n")
```

## Tree

```{r}
library(rpart)  # Libreria standard per alberi decisionali
library(pROC)

# --- 1. PREPARAZIONE DATI ---
# Assicuriamoci che il target sia un fattore
data_semi_train$is_fraud <- as.factor(data_semi_train$is_fraud)
data_semi_test$is_fraud  <- as.factor(data_semi_test$is_fraud)

cat("--- AVVIO ADDESTRAMENTO ALBERO DECISIONALE ---\n")

# --- 2. ADDESTRAMENTO ---
# method = "class" specifica che è un albero di classificazione (non regressione)
model_tree <- rpart(is_fraud ~ ., data = data_semi_train, method = "class")

cat("Modello addestrato. Calcolo predizioni...\n")


# --- 3. PREDIZIONE PROBABILITÀ ---
# type = "prob" restituisce una matrice (come Naive Bayes/KNN)
# Colonna 1 = Prob classe 0, Colonna 2 = Prob classe 1
pred_prob_train <- predict(model_tree, newdata = data_semi_train, type = "prob")
pred_prob_test  <- predict(model_tree, newdata = data_semi_test,  type = "prob")

# Selezioniamo la colonna della classe positiva (la seconda, es. "1" o "fraud")
col_positiva <- colnames(pred_prob_test)[2]
prob_train   <- pred_prob_train[, col_positiva]
prob_test    <- pred_prob_test[, col_positiva]

cat("Colonna probabilità utilizzata:", col_positiva, "\n")


# --- 4. CREAZIONE CURVE ROC ---
roc_train <- roc(response = data_semi_train$is_fraud, predictor = prob_train)
roc_test  <- roc(response = data_semi_test$is_fraud,  predictor = prob_test)

# Calcolo AUC
auc_train <- auc(roc_train)
auc_test  <- auc(roc_test)


# --- 5. GRAFICO UNICO (Train + Test) ---

# A. Curva TRAINING (Blu)
plot(roc_train, 
     col = "blue", 
     lwd = 2, 
     main = "ROC Decision Tree: Training vs Test",
     legacy.axes = TRUE)

# B. Curva TEST (Rosso)
plot(roc_test, 
     col = "red", 
     lwd = 2, 
     add = TRUE)

# C. Legenda
legend("bottomright", 
       legend = c(paste("Train (AUC =", round(auc_train, 4), ")"),
                  paste("Test  (AUC =", round(auc_test, 4), ")")),
       col = c("blue", "red"),
       lwd = 2)

cat("\nGAP AUC (Train - Test):", round(auc_train - auc_test, 5), "\n")
```

## Random Forest

```{r}
library(randomForest) # Libreria standard
library(pROC)

# --- 1. PREPARAZIONE DATI ---
# Random Forest richiede ASSOLUTAMENTE che il target sia un fattore
data_semi_train$is_fraud <- as.factor(data_semi_train$is_fraud)
data_semi_test$is_fraud  <- as.factor(data_semi_test$is_fraud)

cat("--- AVVIO ADDESTRAMENTO RANDOM FOREST ---\n")
cat("(Questo passaggio può richiedere più tempo rispetto agli altri modelli...)\n")

# --- 2. ADDESTRAMENTO ---
# ntree = 500 è il default, puoi ridurlo (es. 100) se è troppo lento
model_rf <- randomForest(is_fraud ~ ., data = data_semi_train, ntree = 100)

cat("Modello addestrato. Calcolo predizioni...\n")


# --- 3. PREDIZIONE PROBABILITÀ ---
# type = "prob" restituisce una matrice (Col 1: classe 0, Col 2: classe 1)
pred_prob_train <- predict(model_rf, newdata = data_semi_train, type = "prob")
pred_prob_test  <- predict(model_rf, newdata = data_semi_test,  type = "prob")

# Selezioniamo la colonna della classe positiva (la seconda)
col_positiva <- colnames(pred_prob_test)[2]
prob_train   <- pred_prob_train[, col_positiva]
prob_test    <- pred_prob_test[, col_positiva]

cat("Colonna probabilità utilizzata:", col_positiva, "\n")


# --- 4. CREAZIONE CURVE ROC ---
roc_train <- roc(response = data_semi_train$is_fraud, predictor = prob_train)
roc_test  <- roc(response = data_semi_test$is_fraud,  predictor = prob_test)

# Calcolo AUC
auc_train <- auc(roc_train)
auc_test  <- auc(roc_test)


# --- 5. GRAFICO UNICO (Train + Test) ---

# A. Curva TRAINING (Blu)
plot(roc_train, 
     col = "blue", 
     lwd = 2, 
     main = "ROC Random Forest: Training vs Test",
     legacy.axes = TRUE)

# B. Curva TEST (Rosso)
plot(roc_test, 
     col = "red", 
     lwd = 2, 
     add = TRUE)

# C. Legenda
legend("bottomright", 
       legend = c(paste("Train (AUC =", round(auc_train, 4), ")"),
                  paste("Test  (AUC =", round(auc_test, 4), ")")),
       col = c("blue", "red"),
       lwd = 2)

cat("\nGAP AUC (Train - Test):", round(auc_train - auc_test, 5), "\n")
```

## Gradient Boost

```{r}
library(gbm)  # Libreria per Gradient Boosting Machine
library(pROC)

# --- 1. PREPARAZIONE DATI (Conversioni specifiche per GBM) ---
# Il GBM con distribuzione "bernoulli" VUOLE il target come 0 e 1.
# Convertiamo i fattori in numeri: as.numeric restituisce 1 e 2, quindi sottraiamo 1 per avere 0 e 1.

# Creiamo copie temporanee per non "sporcare" i dataset originali
train_gbm <- data_semi_train
test_gbm  <- data_semi_test

train_gbm$is_fraud <- as.numeric(as.factor(train_gbm$is_fraud)) - 1
test_gbm$is_fraud  <- as.numeric(as.factor(test_gbm$is_fraud)) - 1

cat("--- AVVIO ADDESTRAMENTO GRADIENT BOOSTING ---\n")

# --- 2. ADDESTRAMENTO ---
# distribution = "bernoulli" -> Per classificazione binaria (logistica)
# n.trees = 100 -> Numero di iterazioni (alberi)
# interaction.depth = 3 -> Profondità degli alberi (complessità)
model_boost <- gbm(is_fraud ~ ., 
                   data = train_gbm, 
                   distribution = "bernoulli", 
                   n.trees = 100, 
                   interaction.depth = 3,
                   shrinkage = 0.1,  # Tasso di apprendimento
                   verbose = FALSE)

cat("Modello addestrato. Calcolo predizioni...\n")


# --- 3. PREDIZIONE PROBABILITÀ ---
# In gbm bisogna specificare 'n.trees' anche nella predict
# type = "response" restituisce direttamente le probabilità (vettore unico)
prob_train <- predict(model_boost, newdata = train_gbm, n.trees = 100, type = "response")
prob_test  <- predict(model_boost, newdata = test_gbm,  n.trees = 100, type = "response")

# GBM restituisce un vettore semplice (non una matrice), quindi è già pronto
cat("Calcolo curve ROC completato.\n")


# --- 4. CREAZIONE CURVE ROC ---
# Usiamo i target convertiti (0/1) per il confronto
roc_train <- roc(response = train_gbm$is_fraud, predictor = prob_train)
roc_test  <- roc(response = test_gbm$is_fraud,  predictor = prob_test)

# Calcolo AUC
auc_train <- auc(roc_train)
auc_test  <- auc(roc_test)


# --- 5. GRAFICO UNICO (Train + Test) ---

# A. Curva TRAINING (Blu)
plot(roc_train, 
     col = "blue", 
     lwd = 2, 
     main = "ROC Gradient Boosting: Training vs Test",
     legacy.axes = TRUE)

# B. Curva TEST (Rosso)
plot(roc_test, 
     col = "red", 
     lwd = 2, 
     add = TRUE)

# C. Legenda
legend("bottomright", 
       legend = c(paste("Train (AUC =", round(auc_train, 4), ")"),
                  paste("Test  (AUC =", round(auc_test, 4), ")")),
       col = c("blue", "red"),
       lwd = 2)

cat("\nGAP AUC (Train - Test):", round(auc_train - auc_test, 5), "\n")
```

## PLS

```{r}
library(caret) # Gestisce PLS e Preprocessing
library(pls)   # Engine sottostante
library(pROC)

# --- 1. PREPARAZIONE DATI ---
# Assicuriamoci che il target sia un fattore valido (nomi validi per R, niente spazi o numeri iniziali)
# Caret preferisce livelli come "Class0", "Class1" piuttosto che "0", "1" per calcolare le probabilità
df_subset$is_fraud      <- make.names(as.factor(df_subset$is_fraud))
data_semi_test$is_fraud <- make.names(as.factor(data_semi_test$is_fraud))

# Convertiamo di nuovo in fattore per sicurezza
df_subset$is_fraud      <- as.factor(df_subset$is_fraud)
data_semi_test$is_fraud <- as.factor(data_semi_test$is_fraud)

cat("--- AVVIO ADDESTRAMENTO PLS (con Caret) ---\n")

# --- 2. CONFIGURAZIONE TRAINING ---
# Dobbiamo abilitare il calcolo delle probabilità (classProbs = TRUE)
ctrl <- trainControl(method = "cv", 
                     number = 5,        # 5-fold Cross Validation
                     classProbs = TRUE, # Fondamentale per ROC
                     summaryFunction = twoClassSummary)

# --- 3. ADDESTRAMENTO ---
# method = "pls" usa l'algoritmo Partial Least Squares
# preProcess: standardizza i dati automaticamente
# tuneLength = 10: prova fino a 10 componenti latenti per trovare il n. ottimale
model_pls <- train(is_fraud ~ ., 
                   data = df_subset, 
                   method = "pls", 
                   preProcess = c("center", "scale"), 
                   trControl = ctrl, 
                   tuneLength = 10,
                   metric = "ROC")

cat("Modello addestrato. Componenti ottimali scelti:", model_pls$bestTune$ncomp, "\n")
cat("Calcolo predizioni...\n")


# --- 4. PREDIZIONE PROBABILITÀ ---
# type = "prob" restituisce una matrice (Col 1: Classe A, Col 2: Classe B)
pred_prob_train <- predict(model_pls, newdata = df_subset, type = "prob")
pred_prob_test  <- predict(model_pls, newdata = data_semi_test,  type = "prob")

# Identifichiamo la colonna della classe positiva (generalmente la seconda, es. "X1" o "fraud")
col_positiva <- colnames(pred_prob_test)[2]
prob_train   <- pred_prob_train[, col_positiva]
prob_test    <- pred_prob_test[, col_positiva]

cat("Colonna probabilità utilizzata:", col_positiva, "\n")


# --- 5. CREAZIONE CURVE ROC ---
# Attenzione: make.names potrebbe aver cambiato "0" in "X0" e "1" in "X1"
# roc funziona comunque basta passare il vettore corretto
roc_train <- roc(response = df_subset$is_fraud, predictor = prob_train)
roc_test  <- roc(response = data_semi_test$is_fraud,  predictor = prob_test)

# Calcolo AUC
auc_train <- auc(roc_train)
auc_test  <- auc(roc_test)


# --- 6. GRAFICO UNICO (Train + Test) ---

# A. Curva TRAINING (Blu)
plot(roc_train, 
     col = "blue", 
     lwd = 2, 
     main = "ROC PLS Discriminant Analysis: Train vs Test",
     legacy.axes = TRUE)

# B. Curva TEST (Rosso)
plot(roc_test, 
     col = "red", 
     lwd = 2, 
     add = TRUE)

# C. Legenda
legend("bottomright", 
       legend = c(paste("Train (AUC =", round(auc_train, 4), ")"),
                  paste("Test  (AUC =", round(auc_test, 4), ")")),
       col = c("blue", "red"),
       lwd = 2)

cat("\nGAP AUC (Train - Test):", round(auc_train - auc_test, 5), "\n")
```

## LDA

```{r}
library(MASS)  # Libreria standard per LDA/QDA
library(pROC)

# --- 1. PREPARAZIONE DATI ---
# Assicuriamoci che il target sia un fattore
df_subset$is_fraud      <- as.factor(df_subset$is_fraud)
data_semi_test$is_fraud <- as.factor(data_semi_test$is_fraud)

cat("--- AVVIO ADDESTRAMENTO LDA ---\n")

# --- 2. ADDESTRAMENTO ---
# La LDA assume normalità e omoschedasticità (varianze uguali)
model_lda <- lda(is_fraud ~ ., data = df_subset)

cat("Modello addestrato. Calcolo predizioni...\n")


# --- 3. PREDIZIONE PROBABILITÀ ---
# La predict della LDA restituisce una LISTA. 
# Ci interessa l'elemento $posterior (che è una matrice di probabilità)
pred_obj_train <- predict(model_lda, newdata = df_subset)
pred_obj_test  <- predict(model_lda, newdata = data_semi_test)

# Estraiamo la matrice delle probabilità (posterior probabilities)
raw_prob_train <- pred_obj_train$posterior
raw_prob_test  <- pred_obj_test$posterior

# Selezioniamo la colonna della classe positiva (generalmente la seconda)
col_positiva <- colnames(raw_prob_test)[2]

prob_train <- raw_prob_train[, col_positiva]
prob_test  <- raw_prob_test[, col_positiva]

cat("Colonna probabilità utilizzata:", col_positiva, "\n")


# --- 4. CREAZIONE CURVE ROC ---
roc_train <- roc(response = df_subset$is_fraud,      predictor = prob_train)
roc_test  <- roc(response = data_semi_test$is_fraud, predictor = prob_test)

# Calcolo AUC
auc_train <- auc(roc_train)
auc_test  <- auc(roc_test)


# --- 5. GRAFICO UNICO (Train + Test) ---

# A. Curva TRAINING (Blu)
plot(roc_train, 
     col = "blue", 
     lwd = 2, 
     main = "ROC Linear Discriminant Analysis (LDA): Train vs Test",
     legacy.axes = TRUE)

# B. Curva TEST (Rosso)
plot(roc_test, 
     col = "red", 
     lwd = 2, 
     add = TRUE)

# C. Legenda
legend("bottomright", 
       legend = c(paste("Train (AUC =", round(auc_train, 4), ")"),
                  paste("Test  (AUC =", round(auc_test, 4), ")")),
       col = c("blue", "red"),
       lwd = 2)

cat("\nGAP AUC (Train - Test):", round(auc_train - auc_test, 5), "\n")
```

## NNET

```{r}
set.seed(1234)
ctrlNNET <- trainControl(
  method = "cv",
  number = 5,
  summaryFunction = twoClassSummary,
  classProbs = TRUE,
  search = "grid"
)

nnetFit <- train(
  is_fraud ~ .,
  data = df_subset,
  method = "nnet",
  metric = "ROC",
  trControl = ctrlNNET,
  trace = FALSE,
  maxit = 300,
  tuneLength = 5,
  preProcess = c("corr", "nzv", "range")
)

# --- Predizioni train e test usando probabilit? (robusto) ---
prob_train_nnet <- predict(nnetFit, df_subset, type = "prob")[, "fraud"]
pred_train_nnet <- factor(ifelse(prob_train_nnet > 0.5, "fraud", "no_fraud"),
                          levels = c("no_fraud","fraud"))

prob_test_nnet <- predict(nnetFit, dataTestSubset, type = "prob")[, "fraud"]
pred_test_nnet <- factor(ifelse(prob_test_nnet > 0.5, "fraud", "no_fraud"),
                         levels = c("no_fraud","fraud"))


# ROC e AUC
roc_train_nnet <- roc(df_subset$is_fraud, prob_train_nnet)

# CORREZIONE QUI SOTTO: Usa dataTestSubset anche per la target variable
roc_test_nnet  <- roc(dataTestSubset$is_fraud, prob_test_nnet)

plot.roc(roc_train_nnet, main = "CURVA ROC NNET", col = "blue")
plot.roc(roc_test_nnet, print.auc = TRUE, auc.polygon = TRUE, add = TRUE, col = "red")

```

## Confronto curve ROC

```{r}
library(pROC)
library(ggplot2)

# Lista modelli
modelli_list <- list(
  Boosting = model_boost,
  GLM = model_glm,
  KNN = model_knn,
  LDA = model_lda,
  NaiveBayes = model_nb,
  PLS = model_pls,
  RandomForest = model_rf,
  DecisionTree = model_tree
)

# --- LOOP UNIVERSALE E ROBUSTO ---
roc_list <- lapply(modelli_list, function(modello) {
  
  pred_prob <- NULL
  nome_classe_positiva <- "Si" # O "fraud", la cercheremo
  
  # 1. Caso GBM PURO
  if (inherits(modello, "gbm")) {
    pred_prob <- predict(modello, newdata = data_semi_test, 
                         type = "response", n.trees = modello$n.trees)
  
  # 2. Caso GLM BASE
  } else if (inherits(modello, "glm")) {
    pred_prob <- predict(modello, newdata = data_semi_test, type = "response")
  
  # 3. Tutti gli altri (Caret, KNN3, RandomForest, Rpart, LDA, ecc.)
  } else {
    
    # Tentativo generico di predizione
    tmp_pred <- tryCatch({
      predict(modello, newdata = data_semi_test, type = "prob")
    }, error = function(e) {
      # Fallback per LDA (spesso richiede type="response" o restituisce liste)
      predict(modello, newdata = data_semi_test)
    })
    
    # GESTIONE DEL FORMATO OUTPUT
    
    # Caso A: È una lista (tipico di LDA standard) che contiene $posterior
    if (is.list(tmp_pred) && !is.data.frame(tmp_pred) && "posterior" %in% names(tmp_pred)) {
      matrice_prob <- tmp_pred$posterior
      
    # Caso B: È già una matrice/dataframe (Caret, RF, KNN3)
    } else {
      matrice_prob <- tmp_pred
    }
    
    # SELEZIONE DELLA COLONNA GIUSTA (Il trucco per evitare "subscript out of bounds")
    colonne <- colnames(matrice_prob)
    
    if (nome_classe_positiva %in% colonne) {
      # Se c'è la colonna "Si", prendila
      pred_prob <- matrice_prob[, nome_classe_positiva]
    } else {
      # ALTRIMENTI: Prendi la SECONDA colonna (assunzione standard: colonna 1=Neg, colonna 2=Pos)
      # Questo salva il KNN che magari ha colonne "no_fraud"/"fraud"
      pred_prob <- matrice_prob[, 2]
    }
  }
  
  # Calcolo ROC
  roc(data_semi_test$is_fraud, pred_prob, levels = c("No", "Si"), quiet = TRUE)
})

# --- PLOT FINALE ---
ggroc(roc_list, legacy.axes = TRUE) + 
  geom_abline(intercept = 0, slope = 1, color = "grey", linetype = "dashed") +
  ggtitle("Confronto Curve ROC - Tutti i Modelli") +
  theme_minimal()

# --- CLASSIFICA ---
auc_values <- sapply(roc_list, function(x) as.numeric(auc(x)))
print(data.frame(Modello = names(auc_values), AUC = auc_values)[order(-auc_values),])
```
